【裁判字號】    98,訴,170
【裁判日期】    991110
【裁判案由】    確認股東會決議無效
【裁判全文】
臺灣臺北地方法院民事裁定               98年度訴字第170號
原        告  姜孟璋
              威林頓股份有限公司
法定代理人    周國強
上列二原告共
同訴訟代理人  尤英夫律師
              胡智忠律師
              黃宗哲律師
被        告  仁富框廠股份有限公司
                      設臺北市○○○路二三一巷十九號一樓
法定代理人    姜明甫  住同上
訴訟代理人    姜鈺君律師
              張仁龍律師
複 代 理 人   韓欣伶  住臺北市○○區○○路三六八號四樓
              蕭靖蓉  住同上
上列當事人間確認股東會決議無效事件，本院裁定如下︰
    主    文
本件於臺灣臺北地方法院民國九十八年度訴字第五一四號民事訴
訟終結前，停止訴訟程序。
    理    由
一、按訴訟全部或一部之裁判，以他訴訟之法律關係是否成立為
    據者，法院得在他訴訟終結前以裁定停止訴訟程序，民事訴
    訟法第一百八十二條第一項定有明文。又訴訟全部或一部之
    裁判，以他訴訟之法律關係是否成立為據者，係指他訴訟之
    法律關係是否成立，為本件訴訟先決問題者而言，最高法院
    十八年抗字第五六號著有判例可資參照。
二、本件原告起訴主張：渠等為被告公司之股東，被告公司之董
    事會並未於民國九十七年十一月六日、二十四日召開，詎原
    告姜孟璋竟陸續接獲被告公司通知，分別載稱「依九十七年
    十一月六日董事會決議訂於同年月二十七日上午九時三十分
    在公司召開九十七年度股東常會」，及「依九十七年十一月
    二十四日臨時董事會決議，前述九十七年度股東常會改訂同
    年十二月二十九日上午九時在公司二樓召開」，故相對人公
    司九十七年十二月二十九日上午九時召開之九十七年度股東
    常會為無召集權人所召開，且該次股東會漏未通知股東即原
    告威林頓股份有限公司（下稱原告公司），並有非股東之姜
    鏡泉參與，復於會議中由監察人以暴力毆打、迫使姜孟璋之
    代理人退場就醫，姜孟璋之代理人退場後，出席股東代表股
    數未過半，無法有效表決，再者，股東會中司儀常發言越權
    取代現任董事長姜明甫，非由董事長主持會議，故被告公司
    九十七年十二月二十九日上午九時三十分在臺北市○○○路
    二三一巷十九號二樓召開之九十七年度股東常會之決議無效
    或得依公司法第一百八十九條規定撤銷，爰先位請求確認被
    告公司九十七年十二月二十九日上午九時三十分在臺北市○
    ○○路二三一巷十九號二樓召開之九十七年度股東常會之決
    議無效，備位請求撤銷被告公司九十七年十二月二十九日上
    午九時三十分在臺北市○○○路二三一巷十九號二樓召開之
    九十七年度股東常會之決議。
三、被告則以原告公司並非其股東，原告姜孟璋亦未自訴外人姜
    鏡泉受讓三十萬股股份，姜鏡泉仍為該公司股東，該公司九
    十七年十二月二十九日上午九時三十分在臺北市○○○路二
    三一巷十九號二樓召開之九十七年度股東常會確由董事會召
    集，且已經通知股東名簿上之股東，並無非股東之人參與，
    姜孟璋委託出席之代理人係因個人事由退席，不影響會議之
    進行，股東常會之表決過半、合法，原告之請求均無理由等
    語，資為抗辯。
四、經查：
（一）被告公司於九十七年十二月二十九日上午九時三十分在臺
      北市○○○路二三一巷十九號二樓召開九十七年度股東常
      會，此經兩造陳明在卷，核與（原證一、二）股東常會召
      開通知書、（被證十）股東常會議事錄所載一致；而該次
      股東常會之召集，被告公司並未通知原告公司，此亦為兩
      造所不爭執。
（二）按確認法律關係之訴，非原告有即受確認判決之法律上利
      益者，不得提起之，民事訴訟法第二百四十七條第一項前
      段定有明文；又股東會之召集程序或其決議方法，違反法
      令或章程時，股東得自決議之日起三十日內，訴請法院撤
      銷其決議，公司法第一百八十九條亦有明定。是本件原告
      公司就被告公司九十七年十二月二十九日上午九時三十分
      在臺北市○○○路二三一巷十九號二樓召開之九十七年度
      股東常會之決議有無即受確認判決之法律上利益，以及原
      告公司得否依公司法第一百八十九條規定訴請撤銷被告公
      司九十七年十二月二十九日上午九時三十分在臺北市○○
      ○路二三一巷十九號二樓召開之九十七年度股東常會之決
      議，要以原告公司是否為被告公司股東為斷，而原告公司
      是否為被告公司股東一節，業經原告公司起訴請求確認，
      該事件現仍在本院九十八年度訴字第五一四號確認股東權
      存在事件審理中，此經本院調閱是件卷宗審認屬實，是該
      訴訟結果為本件訴訟先決問題，揆諸首揭法條、說明，本
      件自有停止訴訟程序之必要。
五、爰依民事訴訟法第一百八十二條第一項規定，裁定如主文。
中    華    民    國    99    年    11    月    10    日
                    民事第一庭  法  官  洪文慧
以上正本係照原本作成。
如對本裁定抗告須於裁定送達後十日內向本院提出抗告狀，並繳
納抗告費新臺幣一千元。
中    華    民    國    99    年    11    月    10    日
                                書記官  林芝儀

司法院資訊處製作；財團法人民間司法改革基金會備份。
